臺灣高雄地方法院刑事判決　　　　　　　　　　　　九十三年度簡上字第五三三號
　　上　訴　人　臺灣高雄地方法院檢察署檢察官
　　被　　　告　己○○　男　三.
右列被告因竊盜等案件，不服臺灣高雄地方法院高雄簡易庭九十三年度簡字第二九二
二號中華民國九十三年六月二十四日第一審判決（聲請簡易判決處刑案號：九十二年
度偵字第二一六三四號），提起上訴，本院判決如左：
    主　文
原判決撤銷。
己○○無罪。
    理　由
一、聲請簡易判決處刑意旨略以：被告己○○夥同與綽號「馬仔」姓名年籍不詳之成
    年男子，共同意圖為自己不法之所有，委請不知情之高雄市○○區○○路八七號
    新田吊車負責人楊添財所僱佣不知情之甲○○駕駛車號ＪＦ─Ｅ６７號吊式大貨
    車，於民國九十二年十月二十六日上午八時許，前往高雄縣湖內鄉○○○段四七
    四三地號土地，利用上開大貨車之吊桿，竊取丁○○所有之鐵路鋼軌（共計十四
    支，價值約新台幣二萬八千元），而竊得其中六支置於大貨車上，正欲竊取另外
    八支之際，為丁○○發覺報警，於同日八時十分許，為警當場查獲，而綽號「馬
    仔」姓名年籍不詳之成年男子則趁機逃逸現場。因認被告涉有刑法第三百二十條
    第一項之竊盜罪嫌。
二、本件聲請人認被告涉有前開犯行，無非係以：(一)證人即被害人丁○○於司法警察
    調查中及本院審判中之指訴；(二)證人楊添財於檢察事務官調查中、甲○○於司法
    警察調查中所為之證言；(三)贓物認領保管單一紙、現場照片五張；(四)參以被告供
    承綽號「阿仁」之行動電話號碼為0000000000號，經臺灣高雄地方法
    院檢察署向臺灣大哥大股份有限公司函查該門號租用人為陳靜宜，而陳靜宜租用
    後，即將該門號交由其胞兄戊○○使用乙情，此據證人陳宜靜於檢察事務官調查
    中證述在卷，並有臺灣大哥大股份有限公司九十二年十一月十七日法警字第○九
    二五四三五三號函附卷可稽，而戊○○於檢察事務官調查中證稱：不認識己○○
    ，不是我託他去載的等語，是被告所辯顯屬無據，資為論據。本件被告於司法警
    察、檢察事務官調查中及本院審理中均堅決否認有上開犯行，辯稱：伊經由丙○
    介紹認識綽號「阿仁」之戊○○，丙○告知上開鋼軌為戊○○所有，戊○○於九
    十二年十月二十六日前二日以0000000000號電話撥打至丙○所使用之
    0000000000號電話，與伊聯絡，央請伊前往搬運，並告知將鋼軌變賣
    後，將給付報酬予伊，伊因欲賺取工資而前往搬運，不知該物非戊○○所有等語
    。
三、按犯罪事實應依證據認定之，無證據不得認定犯罪事實；又不能證明被告犯罪者
    ，應諭知無罪之判決，刑事訴訟法第一百五十四條第二項、第三百零一條第一項
    分別定有明文。次按，認定不利於被告之事實，須依積極證據，苟積極證據不足
    為不利於被告事實之認定時，即應為有利於被告之認定；且事實之認定，應憑證
    據，如未能發現相當證據，或證據不足以證明，自不能以推測或擬制之方法，以
    為裁判基礎；而認定犯罪事實所憑證據，雖不以直接證據為限，間接證據亦包括
    在內；然而無論直接或間接證據，其為訴訟上之證明，須於通常一般之人均不致
    有所懷疑，而得確信其為真實之程度者，始得據為有罪之認定，若其關於被告是
    否犯罪之證明未能達此程度，而有合理性懷疑之存在，致使無從形成有罪之確信
    ，根據「罪證有疑，利於被告」之證據法則，即不得遽為不利被告之認定（最高
    法院三十年上字第八一六號、四十年臺上字第八六號、七十六年臺上字第四九八
    六號判例可參）。再按，刑事審判基於憲法正當法律程序原則，對於犯罪事實之
    認定，採證據裁判及自白任意性等原則。刑事訴訟法據以規定嚴格證明法則，必
    須具證據能力之證據，經合法調查，使法院形成該等證據已足證明被告犯罪之確
    信心證，始能判決被告有罪（司法院大法官會議釋字第五八二號解釋理由書參照
    ）。復按，檢察官對於起訴之犯罪事實，應負提出證據及說服之實質舉證責任。
    倘其所提出之證據，不足為被告有罪之積極證明，或其指出證明之方法，無從說
    服法院以形成被告有罪之心證，基於無罪推定之原則，自應為被告無罪判決之諭
    知（最高法院九十二年臺上字第一二八號判例足參）。經查：
    一茲先就認定犯罪事實所憑證據之證據能力，分敘如左：
    (一)按被告以外之人於審判外之言詞或書面陳述，除法律有規定者外，不得作為證
      據；被告以外之人於檢察事務官、司法警察官或司法警察調查中所為之陳述，
      與審判中不符時，其先前之陳述具有較可信之特別情況，且為證明犯罪事實存
      否所必要者，得為證據；除刑事訴訟法第一百五十九條之一至第一百五十九條
      之三之情形外，下列文書，亦得為證據：一除顯有不可信之情況外，公務員職
      務上製作之紀錄文書、證明文書。二除顯有不可信之情況外，從事業務之人於
      業務上或通常業務過程所須製作之紀錄文書、證明文書。三除前二款之情形外
      ，其他於可信之特別情況下所製作之文書，亦得為證據；被告以外之人於審判
      外之陳述，雖不符刑事訴訟法第一百五十九條之一至第一百五十九條之四之規
      定，而經當事人於審判程序同意作為證據，法院審酌該言詞陳述或書面陳述作
      成時之情況，認為適當者，亦得為證據；當事人、代理人或辯護人於法院調查
      證據時，知有第一百五十九條第一項不得為證據之情形，而未於言詞辯論終結
      前聲明異議者，視為有前項之同意，刑事訴訟法第一百五十九條第一項、第一
      百五十九條之二、第一百五十九條之四、第一百五十九條之五第一項、第二項
      分別定有明文。查：
      (1)卷附臺灣大哥大股份有限公司電信資訊連結作業查詢結果、雙向通聯資料查
        詢各一份，雖均係被告以外之人於審判外所為之書面陳述，屬於傳聞證據，
        然均為從事業務之人臺灣大哥大股份有限公司從業人員於通常業務過程不間
        斷而準確記載，復係完成於業務終了前後，無預見日後可能會被提供作為證
        據之偽造動機，應屬刑事訴訟法第一百五十九條之四第二款所稱之紀錄文書
        ，復查無證據證明前揭電信資訊連結作業查詢結果、雙向通聯資料查詢各一
        份，顯有不可信之情況，揆之上開規定，應認得為證據，而有證據能力。
      (2)證人丁○○、甲○○於司法警察調查中所為之陳述，雖均為被告以外之人於
        審判外之陳述，屬於傳聞證據，且與審判中所為之陳述，並無不符，亦不存
        在渠等於司法警察調查中所為之陳述，與審判中不符之情形，惟因檢察官及
        被告於審判程序同意以證人丁○○、甲○○於司法警察調查中所為之陳述，
        作為證據，本院審酌前開證據取得之過程並無瑕疵，且與待證事實具有關連
        性等情況，認為適當，應認得為證據，而有證據能力。
      (3)證人楊添財、陳靜宜、戊○○於檢察事務官調查中所為之陳述，雖均為被告
        以外之人於審判外之陳述，屬於傳聞證據，且公訴人於審判中並未聲請傳喚
        證人楊添財、陳靜宜、戊○○，亦不存在其等於檢察事務官調查中所為之陳
        述，與審判中不符之情形，惟因檢察官及被告於審判程序同意以證人楊添財
        、陳靜宜、戊○○於檢察事務官調查中所為之陳述，作為證據，本院審酌前
        開證據取得之過程並無瑕疵，且與待證事實具有關連性等情況，認為適當，
        應認得為證據，而有證據能力。
      (4)卷附贓物認領保管單一紙，雖係證人丁○○，即被告以外之人於審判外所為
        之書面陳述，屬於傳聞證據，且非於審判外向法官、於偵查中向檢察官或於
        檢察事務官、司法警察官或司法警察調查中所為之陳述，復非公務員職務上
        製作，經常處於可受公開檢查之狀態，設有錯誤，甚易發現而予及時糾正之
        紀錄文書或證明文書，或從事業務之人於業務上或通常業務過程不間斷、有
        規律而準確之記載而製作之紀錄文書、證明文書，亦非與前述公務員職務上
        製作之紀錄文書、證明文書或與從事業務之人於業務上或通常業務過程所須
        製作之紀錄文書、證明文書具有同等程度可信性之文書（刑事訴訟法第一百
        五十九條之四之立法理由參照），然因公訴人、被告於法院調查證據時，知
        有刑事訴訟法第一百五十九第一項之情形，而未於言詞辯論終結前聲明異議
        ，應視為同意作為證據，且本院審酌上開文書作成之形式，並無瑕疵、與待
        證事實具有關連性等情況，認為適當，應認得為證據，而有證據能力。
      (5)復按，傳聞法則乃對於被告以外之人於審判外之言詞或書面陳述，亦即針對
        被告以外之人於審判外以言詞或書面所為之供述證據而為之規範。卷附之照
        片五張，乃以科學、機械之方式，對於現場狀況所為忠實且正確之記錄，性
        質上並非供述證據，應無刑事訴訟法第一百五十九條第一項規定之適用，附
        此敘明。
    二認定犯罪事實存否所憑證據及理由：
    (一)被告所指證人綽號「阿仁」之戊○○所使用之0000000000號行動電
      話門號，乃證人陳靜宜向臺灣大哥大股份有限公司所租用，於九十二年十月間
      ，乃證人戊○○使用等情，業據證人陳靜宜於檢察事務官調查中證述屬實，並
      有臺灣大哥大電信資訊連結作業查詢結果一紙在卷可按。且觀之卷附0000
      000000號行動電話之通聯紀錄，可知該電話號碼之電話確於九十二年十
      月二十四日至十月二十六日多次與被告所指案外人丙○所使用之000000
      0000號電話號碼之行動電話聯絡，有前揭雙向通聯資料查詢一份在卷可按
      （參見臺灣高雄地方法院檢察署九十二年度偵字第二一六三四號案卷偵查卷第
      五十六頁至五十七頁），且被告於證人丁○○經人通知而前往現場時，即向證
      人丁○○陳稱有人央請其前來，亦據證人丁○○於本院審判中結證在卷（參見
      本院九十三年十一月十七日審判筆錄），足見被告所辯，尚無全然無稽。
    (二)參以證人即右揭時日駕駛前揭吊車之司機甲○○於本院審判中證稱：當日伊與
      被告及另一名男子約定會面之時間、地點，再由被告及另一名男子指路，前往
      現場，被告及另一名男子則於現場幫忙以鋼索捆綁鋼軌，嗣伊將鋼軌一綑吊上
      貨車，正擬將另一綑鋼軌吊起時，有人前來並自稱為鋼軌之所有人，要求伊不
      可再將鋼軌吊起，被告與另一男子在現場有與該自稱為鋼軌所有人之人交談，
      之後，另一男子陳稱欲撥打電話，要求被告留在現場，並由附近漁塭之人騎乘
      機車載走而離開現場，被告於現場停留約十餘分鐘後，亦欲離開現場，伊始與
      該自稱為鋼軌所有人之人將被告捉住等語（參見本院九十三年十二月八日審判
      筆錄），衡情若被告確知上開鋼軌並非戊○○所有，理應與另一男子同時逃離
      現場，應無仍在現場停留約十餘分鐘之久之理？至被告雖於現場停留約十餘分
      鐘後，亦欲離開現場，惟查，與被告一同前往之另一男子既於離開現場後，即
      一去不返，自難免使人懷疑事有蹊蹺，此觀之證人甲○○於本院審判中亦證稱
      ：若被告離開現場，即變為伊竊盜等語，亦可明瞭，被告為免蒙冤，而有意逃
      離現場，亦難認與常情有違，尚難據為不利被告犯罪事實之認定，併此敘明。
    (三)前開處所，四周為漁塭，附近較高之建築物，僅有樓高一層之鐵皮房屋一間，
      視野廣闊，若有吊車停於該處並伸起數層樓高之吊桿吊取物品，極易為人所發
      現，此觀諸卷附之現場照片五幀即可明瞭（參見高雄縣政府警察局湖內分局刑
      案偵查卷宗第七至九頁），衡諸常情，若被告確有竊取前揭鋼軌之意，理應以
      不易為他人查知之方式，拿取上開鋼軌，以免為他人所發現，亦無堂而皇之於
      白日僱請醒目之吊車前往吊取，而不加掩飾之可能？
    (四)至被告雖於司法警察調查中供稱：「我與綽號馬仔（年約四十五歲、一七五公
      分、西裝頭、微胖）行動電話：0000000000，及不知情司機，共同
      竊取火車鋼軌，經司機開吊式大貨車（ＪＦ─Ｅ六七）用吊桿將火車鋼軌吊至
      貨車上，我和馬仔在旁邊看」云云，惟觀之被告於該次司法警察調查中並供稱
      ：「是我朋友綽號阿仁（一六八公分、約三十三歲、平頭、瘦、行動電話00
      00000000），稱該火車鋼軌是他所有，我並不知該物是為贓物」等語
      ，可見被告之本意應在說明其與綽號「馬仔」及該不知情司機一同拿取火車鋼
      軌之情形，而未坦承竊盜之犯行，其於司法警察局調查中所為「共同竊取」之
      陳述，僅係其用語未臻精確所致，尚不得據以認定被告業已坦承上開竊盜之犯
      行，而為不利被告犯罪事實之認定，附此敘明。
    (五)另證人丁○○於司法警察調查中證稱：伊之火車鋼軌被竊，被竊當時置於高雄
      縣湖內鄉○○○段四七四三號地號空地，竊賊共有三名，內含不知情司機一名
      等語，於本院審判中結證：伊係事後經人通知有人偷取鋼軌而到達現場，到達
      現場時，現場有一輛吊車，鋼軌則置於車上等語；證人楊添財於檢察事務官調
      查中證稱：本件乃一自稱姓馬之男子於前一日晚間撥打電話予伊，委請伊指派
      司機吊取鋼軌，伊乃於九十二年十月二十六日早上指派甲○○前往等語，然僅
      足以證明被告經由真實姓名年籍不詳綽號「馬仔」之成年男子委請楊添財經營
      之吊車貨運公司指派司機甲○○前往，嗣由司機甲○○依被告及另一男子之指
      示，將上開鋼軌吊上貨車等情，至於被告有無竊盜之故意及不法所有之意圖，
      尚無從據以論斷。至證人丁○○於司法警察調查中證稱：火車鋼軌被竊云云，
      於本院審判中證述：經人通知有人偷取鋼軌云云，僅係證人丁○○個人針對被
      告前揭行為之法律評價所為之個人意見之詞，尚不得據為認定犯罪事實之證據
      。
    (六)卷附之贓物認領保管單一紙、現場照片五張，亦分別僅能證明火車鋼軌十四支
      業經證人丁○○領回，及當時現場之情形，至於被告有無竊盜之故意及不法所
      有之意圖，尚難據以認定。
    (七)至證人戊○○雖於檢察事務官調查中證稱：並不認識丙○或己○○，伊所使用
      之0000000000號行動電話門號業於九十一年八月間遺失，因係預付
      卡，故未掛失云云。惟查，0000000000號行動電話門號，乃證人陳
      靜宜向臺灣大哥大股份有限公司所租用，於九十二年十月間，乃證人戊○○使
      用，且0000000000號行動電話門號於九十二年十月二十四日至十月
      二十六日多次與被告所指案外人丙○所使用之0000000000號電話號
      碼之行動電話聯絡，已如前述，核與證人戊○○前揭證言，已有未合，參以證
      人戊○○上開證言乃於檢察事務官調查中所為，檢察事務官原不能告以具結之
      義務及偽證之處罰並命其具結，以擔保其證言之確實，且被告乃供稱係戊○○
      央請其搬運上開鐵軌，證人戊○○是否認識丙○或己○○？有無央請被告搬運
      前開鐵軌？涉及其個人是否涉有竊盜之罪嫌，亦難期其客觀公正，是證人戊○○上開證言，是否確與事實相符，實有可疑，自難遽予採信，亦不能僅憑證人
      戊○○前揭證言，遽認被告所辯顯屬無據。
    (八)綜上所陳，被告所辯，尚堪採信。本件公訴人所提出之證據及指出之證明方法
      ，經本院合法調查，尚不足使本院形成該等證據已足證明被告犯罪之確信心證
      ，揆諸首揭判例之意旨，應認不能證明被告犯罪，既不能證明被告犯罪，自應
      為無罪之諭知。原審未察遽予論罪科刑，容有未洽。本案既應諭知無罪之判決
      ，則與被告另於九十三年三月三十一日晚間九時二十五分許，在高雄市○○街
      五七六之一號「新浪網網咖店」、同年四月十一日下午五時許，在高雄市○○○路七○○號「布魯樂谷高爾夫球場」之竊盜犯行即無連續犯之關係，檢察官
      上訴意旨指摘原判決認被告前揭二次竊盜犯行，與本案無裁判上一罪之關係，
      難認允當，雖無理由，惟原判決既有前述可議之處，自應由本院予以撤銷，另
      為被告無罪之諭知。
四、末按，檢察官聲請以簡易判決處刑之案件，經法院認為有法院於審理後認應為無
    罪、免訴、不受理或管轄錯誤判決之諭知者，應適用通常程序審判之，此觀之刑
    事訴訟法第四百五十一條之一第四項、第四百五十二條之規定自明。另對於簡易
    判決之上訴，準用刑事訴訟法第三編第一章及第二章之規定。管轄第二審法院合
    議庭受理簡易判決上訴案件，應依通常程序審理。其認有刑事訴訟法第四百五十
    二條之情形者，應撤銷原判決，逕依通常程序為第一審判決，亦為法院辦理刑事
    訴訟簡易程序案件應行注意事項第十四項所明定。本件既應為被告無罪之諭知，
    揆諸前揭說明，自應由本院合議庭依通常訴訟程序判決後，撤銷原審判決，以第
    一審法院之地位，為第一審判決，當事人如不服本判決，仍得於法定期間內，向
    管轄第二審法院提起上訴，附此敘明。
五、至於臺灣高雄地方法院檢察署檢察官以犯罪事實與本案具有連續犯之關係而移送
    併辦之臺灣高雄地方法院檢察署九十三年度偵字第一三三六八號、九十三年度偵
    字第一三三六九號、九十三年度速偵字第一○三六號、九十三年度偵字第一五九
    ○二號案件，因本院既就本案諭知無罪之判決，則與前開經檢察官併辦之案件即
    無連續犯之關係，無從併予審理，自應將退由檢察官另為適法之處理，併此敘明
據上論斷，應依刑事訴訟法第四百五十二條、第四百五十五條之一第三項、第三百六
十九條第一項前段、第三百六十四條、第三百零一條第一項，判決如主文。
本案經檢察官乙○○到庭執行職務
中　　　華　　　民　　　國　　九十三　　年　　十二　　月　　二十二　　日
                                  臺灣高雄地方法院刑事第十二庭
                                      審判長法  官    張維君
                                            法  官    劉惠娟
                                            法  官    伍逸康
右正本證明與原本無異。
如不服本判決，應於收受送達後十日內向本院提出上訴書狀。
  　　　　　　　　　　　　　　　　　　　　　書記官    吳月華
中　　　華　　　民　　　國　　九十三　　年　　 十二 　　月　　二十二　　日
